臺灣新竹地方法院民事判決  
110年度家繼簡字第2號
原      告  莊惠鈞  

訴訟代理人  路春鴻律師
複  代理人  黃昌仁    送達址：新竹縣○○市○○○路00號0                        樓
被      告  莊松碧  

            莊錦標  

            蔡莊梅  

            莊梅紅  

            莊梅燕  

            莊碧霞  

            莊坤煙  

上1人
訴訟代理人  莊祖銘  
上列當事人間請求分割遺產事件，本院於民國110年5月6日言詞
辯論終結，判決如下：
    主    文
一、兩造就被繼承人莊陳銀如附表二所示遺產，分割如附表二分
    割方法欄所示。
二、訴訟費用由兩造依附表三所示比例負擔。
    事實及理由
壹、程序方面：
一、按原告於判決確定前，得撤回訴之全部或一部。但被告已為
    本案之言詞辯論者，應得其同意。訴之撤回應以書狀為之，
    但於期日，得以言詞向法院或受命法官為之，民事訴訟法第
    262條第1、2項亦定有明文。本件原告於民國110年3月12日
    具狀撤回對被告蔡林梅櫻之請求（見本院卷第90頁)，被告
    蔡林梅櫻尚未為本案之言詞辯論，無庸得其同意，揆諸上開
    規定，已生撤回之效力，合先敘明。
二、被告莊松碧、莊錦標、蔡莊梅、莊梅紅、莊梅燕、莊碧霞、
    莊坤煙等人經合法通知未於言詞辯論期日到場，核無民事訴
    訟法第386條各款所列情形，爰依家事事件法第51條準用民
    事訴訟法第385條第1項前段規定，准原告之聲請，由其一造
    辯論而為判決。
貳、實體方面：
一、原告起訴主張：兩造之被繼承人即母親莊陳銀（下稱被繼承
    人）去世，遺有如附表一、二所示之遺產，兩造均為被繼承
    人之子女，即為第一順位繼承人，故上開遺產應由兩造繼承
    。又兩造就附表一之遺產已達成分割協議並分配完畢，就附
    表二之遺產則未能協議分割，查附表二之遺產並無不能分割
    之情形，亦無不分割之約定，然兩造就該遺產遲遲無法達成
    分割共識，爰請求分割上開遺產等語，並聲明：如主文所示
    。
二、被告（以下均逕稱姓名）方面：
（一）莊松碧、蔡莊梅、莊梅紅、莊梅燕、莊碧霞、莊坤煙等人
      均未於最後言詞辯論期日到庭，惟均曾具狀表示：就被繼
      承人所遺之遺產同意依各繼承人之應繼分比例分割等語。
（二）莊錦標未於言詞辯論期日到場，亦未提出書狀作何聲明或
      陳述。
三、本院之判斷﹕
（一）按遺產繼承人，除配偶外，依下列順序定之：一、直系血
      親卑親屬。二、父母。三、兄弟姊妹。四、祖父母；同一
      順序之繼承人有數人時，按人數平均繼承；配偶有相互繼
      承遺產之權，與第1138所定第一順序之繼承人同為繼承時
      ，其應繼分與他繼承人平均，民法第1138條、第1141條前
      段、第1144條第1款分別定有明文。查原告主張兩造均為
      被繼承人之繼承人，兩造應繼分各為1/8（如附表三所示
      ），被繼承人死亡時遺有如附表一、二所示之遺產，暨兩
      造已就附表一之遺產達成分割協議等情，並提出被繼承人
      之除戶戶籍謄本及財政部北區國稅局遺產稅免稅證明書、
      繼承系統表、各繼承人之戶籍謄本、渣打銀行存摺翻拍照
      片、燁興企業股份有限公司持股證明書等件為證，莊松碧
      、蔡莊梅、莊梅紅、莊梅燕、莊碧霞、莊坤煙等人就此未
      予爭執，莊錦標則未到場亦未以書狀表示意見，自堪信為
      真實。
（二）關於本件被繼承人遺產之分割：
  １、按繼承人有數人時，在分割遺產前，各繼承人對於遺產全
      部為公同共有；繼承人得隨時請求分割遺產，但法律另有
      規定或契約另有訂定者，不在此限；被繼承人之遺囑，定
      有分割遺產之方法，或託他人代定者，從其所定；民法第
      1151條、第1164條、第1165條第1 項分別定有明文。次按
      共有物之分割，依共有人協議之方法行之。分割之方法不
      能協議決定，法院得因任何共有人之請求，命為下列之分
      配：一、以原物分配於各共有人。但各共有人均受原物之
      分配顯有困難者，得將原物分配於部分共有人。二、原物
      分配顯有困難時，得變賣共有物，以價金分配於各共有人
      ；或以原物之一部分分配於各共有人，他部分變賣，以價
      金分配於各共有人。以原物為分配時，如共有人中有未受
      分配，或不能按其應有部分受分配者，得以金錢補償之。
      又公同共有物分割之方法，除法律另有規定外，應依關於
      共有物分割之規定，同法第824 條第1 項、第2 項、第3
      項、第830 條第2 項亦有明文。再按共有物之分割方法，
      可由法院自由裁量，究以原物分割或變價分割為適當，法
      院應斟酌當事人意願、共有物之使用情形、經濟效用及全
      體共有人之利益等情形而為適當之分割，不受共有人所主
      張分割方法之拘束，最高法院51年台上字第1659號、68年
      台上字第3247號判例參照。
  ２、本件被繼承人死亡時遺有如附表一、二所示之遺產，兩造
      已就附表一遺產之分割達成協議，現僅餘附表二之遺產尚
      未分割等情，為兩造所不爭執，已如前述，因此，附表一
      遺產即非本件分割範圍，堪以認定。又兩造就附表二遺產
      如何分割，未能達成協議，而附表二遺產並無不能分割之
      情形，則原告以終止兩造間之公同共有關係，請求分割被
      繼承人之遺產，於法即屬有據。本院斟酌附表二遺產之性
      質、經濟效用及全體繼承人間之利益及公平等情，認兩造
      既對於被繼承人所遺不動產應如何分割未有共識，則將遺
      產之公同共有關係終止改為分別共有關係，亦屬分割遺產
      方法之一，故就附表二遺產中不動產部分，按附表三所示
      兩造應繼分比例分割為分別共有；另被繼承人所遺存款及
      股份，分割由各繼承人按應繼分比例各自取得應為妥適。
      爰裁判分割如附表二分割方法欄所示。
四、又分割遺產之訴，核其性質，兩造本可互換地位，本件原告
    起訴雖於法有據，然被告之應訴乃法律規定所不得不然，且
    本件分割結果，繼承人均蒙其利，訴訟費用之負擔自以參酌
    兩造就系爭遺產應繼分之比例分擔較為公允，爰依職權酌定
    如主文第2 項所示。
五、判決如主文。
中　　華　　民　　國　110 　　年　　6 　　月　　4 　　日
               家事法庭  法　　　官  許翠玲             
                
以上正本係照原本作成。
如對本判決上訴，須於判決送達後20日之不變期間內，向本院提
出上訴狀。如委任律師提起上訴者，應一併繳納上訴審裁判費。
中　　華　　民　　國　110 　　年　　6 　　月　　4 　　日
                         書　記　官　邱文彬  
附表一：被繼承人莊陳銀之遺產（兩造已協議分割完畢）
1.新竹縣○○市○○段000地號土地（權利範圍：全）。
2.新竹市○○段00000地號土地（權利範圍：全）。
3.新竹市○○段00000地號土地（權利範圍：全）。　
4.新竹市○○市○○里00鄰○○街00號房屋（權利範圍：全）。　

附表二：被繼承人莊陳銀之遺產
編號 遺產內容 權利範圍或金額（均為新臺幣） 分割方法 1. 新竹市○○段000地號土地 1/4 由兩造依附表三之應繼分比例分割為分別共有。 2. 新竹市○○段 000地號土地 1/4 同上 3. 新竹市○○段 000地號土地 1/4 同上 4. 渣打國際商業銀行定期存款 200萬元及孳息 由兩造按附表二所示應繼分比例分配。各繼承人得自行向該金融機構領取。 5. 燁興企業股份有限公司股份 658股 由兩造按附表二所示應繼分比例分配。 

附表二：兩造之應繼分
繼承人 應繼分比例 原告莊惠鈞 1/8 莊松碧 1/8 莊錦標 1/8 莊坤煙 1/8 蔡莊梅 1/8 莊梅紅 1/8 莊梅燕 1/8 莊碧霞 1/8